【裁判字號】    95,上訴,1933
【裁判日期】    951003
【裁判案由】    違反槍砲彈藥刀械管制條例
【裁判全文】
臺灣高等法院臺中分院刑事判決        95年度上訴字第1933號
上  訴  人  臺灣苗栗地方法院檢察署檢察官
上  訴  人
即  被  告  乙○○
指定辯護人  本院公設辯護人丙○○
上列上訴人因違反槍砲彈藥刀械管制條例案件，不服臺灣苗栗地
方法院94年度訴字第300號中華民國95年6月28日第一審判決（起
訴案號：臺灣苗栗地方法院檢察署94年度偵字第1708號），提起
上訴，本院判決如下：
    主  文
原判決撤銷。
乙○○未經許可，持有其他可發射子彈具有殺傷力之改造手槍，
處有期徒刑肆年，併科罰金新臺幣拾萬元，罰金如易服勞役，以
新臺幣壹仟元折算壹日。扣案之仿FN廠一九一０型半自動手槍製
造之玩具槍所改造手槍貳枝（槍枝管制編號：0000000000、0000
000000號，含彈匣各壹個）、改造子彈伍顆，均沒收。
    事  實
一、乙○○前因違反槍砲彈藥刀械管制條例等案件，經法院合併
    定其應執行有期徒刑9 年確定，於92年11月14日縮短刑期假
    釋出獄，現仍於假釋期間。詎其不知警惕，明知可發射子彈
    具有殺傷力之槍枝，及可供該槍枝使用具有殺傷力之子彈，
    非經主管機關許可，均不得持有。但其竟於不詳時地，以不
    詳之方法，取得具殺傷力仿FN廠1910型半自動手槍製造之金
    屬玩具槍所改造手槍2 枝（槍枝管制編號：0000000000、00
    000000 00 號，含彈匣各1 個）、不具殺傷力之仿BERETTA
    廠92FN型半自動手槍製造之金屬玩具手槍1 枝（槍枝管制編
    號：0000 000000 號）及具殺傷力之直徑7.8mm 金屬彈頭之
    土造子彈8 顆後，將之藏放於其所經營，位於苗栗縣頭份鎮
    ○○路30 6號之「飄香檳榔攤」，而未經許可持有上述槍、
    彈。嗣於94年5 月13日16時35分許，為警持搜索票在苗栗縣
    頭份鎮○○路306 號「飄香檳榔攤」前查獲，並於乙○○隨
    身攜帶之黑色手提包內，起出具殺傷力仿FN廠1910型改造手
    槍2 枝（均含彈匣1 個）、具殺傷力改造子彈8 顆（經試射
    3 顆後，僅餘5 顆）。復在「飄香檳榔攤」內起出與本案無
    關之十字起子5 支、一字起子6 支、鉗子9 支、挫刀11支、
    美工刀1 把、刀片9 片、鑽頭13支、六角扳手9 支、扳手1
    支、圓錐挫刀1 支、固定器3 支、小型圓磨頭16支、圓磨器
    1 盒、鐵鎚2 支、小型電鑽2 支、鋸片2 支、噴燈頭1 個、
    砂紙2 片、砂輪機1 台、彈簧14條、通槍條1 支、火藥1 小
    包。
二、案經苗栗縣警察局頭份分局報告臺灣苗栗地方法院檢察署檢
    察官偵查後起訴。
    理  由
一、被告乙○○固坦承警員持搜索票，於上述時、地，查獲前述
    具有殺傷力之手槍2 枝、子彈8 顆等事實，但否認其有非法
    持有槍枝、子彈之故意，辯稱：「黃穩發於94年1 月5 日，
    背一個包包去我店裡，當時我與黃穩發有口角。黃穩發離開
    後，把該包包放在我店裡。我問他是什麼東西，他打開給我
    看，我才知道是槍、彈。我本來不給他寄放，但黃穩發對我
    大聲後，我才讓他放。鍾志明當時在場，知道此事」等語。
二、惟查：
（一）扣案之槍、彈，經送請內政部警政署刑事警察局（以下簡
      稱刑事警察局）鑑定結果：「一、送鑑改造手槍2 枝（槍
      枝管制編號：0000000000、0000000000號），認均係由仿
      FN 廠1910 型半自動手槍製造之金屬玩具手槍，換裝土造
      金屬槍管改造而成之改造手槍，機械性能良好，可擊發適
      用子彈，認具殺傷力。二、送鑑改造子彈8 顆，認均係直
      徑約7.8mm 金屬彈頭之土造子彈，經採樣3 顆試射，均可
      擊發，認具殺傷力」等情，此有刑事警察局94年5 月26日
      刑鑑字第0940079288號槍彈鑑定書1 份在卷可稽。是被告
      乙○○於上述時地，為警查獲之槍枝、子彈，具有殺傷力
      乙節，應可認定。
（二）證人鍾志明於原審審理時結證稱：於94年1月5日，在「飄
      香檳榔攤」的另一個房間，聽到爭執之聲音，但未親見爭
      執之情形 。之後被告乙○○有將1個包包打開，渠一瞥之
      下，有看到槍，之前未在上述店內看過槍等語（參原審卷
      95年6月14日審理筆錄第3至4頁 ）。是由鍾志明之證詞，
      尚無法知悉被告乙○○所持有之槍枝來源為何，所為証述
      ，尚無從採為被告之有利之証據。則被告乙○○辯稱上述
      槍、彈，係黃穩發違反其意願所放置乙節之真實性，實有
      可疑。再查，黃穩發業已於94年3月11日死亡 ，此有戶政
      個人基本資料1份在卷可考（附於原審卷 ）。是黃穩發既
      已死亡，則被告乙○○上述辯解之真實性，無從查考，就
      證據法則而論，其上述辯解並無可採。且衡諸常情，被告
      乙○○若不願他人將前述槍彈置於其所經營之「飄香檳榔
      攤」內，他人焉有將價值不低且屬違禁物品之槍枝、子彈
      ，硬塞給被告乙○○保管之理，難道此人不怕被告乙○○
      侵吞或者報警處理而危及自身安全？由此益見被告乙○○
      之上述辯解為虛，不能採信。
（三）綜上，被告乙○○之前述辯解，顯為臨訟卸責之詞，不足
      採信。此外，復有上述槍枝、子彈扣案可佐，且有苗栗縣
      警察局頭份分局搜索扣押筆錄、扣押物品目錄表各1 份（
      參偵卷第50至57頁）、照片1批（參同偵卷第73至85 頁）
      在卷可憑。是被告自不詳時地，以不詳之方法，取得上述
      槍枝、子彈後，將之藏放於「飄香檳榔攤」，嗣為警於94
      年5月13日 ，持搜索票於上址查獲該槍枝、子彈等事實，
      應可認定，其非法持有槍枝、子彈之犯行，洵堪認定。
三、按槍砲彈藥刀械管制條例第4 條所列之槍砲、彈藥，依該條
    例第5 條規定，非經中央主管機關許可，不得製造、販賣、
    運輸、轉讓、出租、出借、持有、寄藏或陳列。被告乙○○
    未經許可持有前述改造手槍及子彈，分別係屬同條例第4 條
    第1 項第1 款所稱之其他可發射子彈具有殺傷力之槍砲及同
    項第2 款之彈藥。核其所為，係犯槍砲彈藥刀械管制條例第
    8 條第4 項之未經許可持有其他可發射子彈具有殺傷力之改
    造手槍罪、第12條第4 項之未經許可持有子彈罪。檢察官起
    訴被告犯有製造槍枝、子彈之罪嫌，尚有未洽，但本院認定
    之事實，與檢察官起訴之犯罪事實，社會基本事實同一，應
    依刑事訴訟法第300 條之規定，變更檢察官之起訴法條為非
    法持有槍枝、子彈罪。又被告以一行為觸犯未經許可持有槍
    枝及子彈罪，為異種想像競合犯，應依刑法第55條前段之規
    定，應從一重之未經許可持有其他可發射子彈具有殺傷力之
    改造手槍罪論處。原審認上訴人罪證明確，予以論罪科刑，
    固非無見，惟查原審(一)未及就刑法於95年7月1日修正公布施
    行前後關於如易服勞役之折算標準之規定，加以比較適用，
    詳如後述，尚有未洽。(二)被告非為累犯，原審之事實及理由
    亦未載述其為累犯，而主文竟記載被告係累犯，致主文之記
    載與事實及理由有所未合，亦有違誤。被告上訴意旨否認犯
    罪，及公訴人上訴認被告係犯製造槍枝、子彈之罪，雖均無
    可取，惟原判決既有可議，即無可維持，自應由本院加以撤
    銷改判。爰審酌被告乙○○曾因違反槍砲彈藥刀械管制條例
    等案件，經法院合併定其應執行有期徒刑9年確定，於92年
    11月14日縮短刑期假釋出獄，現仍於假釋期間等情，此有臺
    灣高等法院被告前案紀錄表1份在卷可憑，足見素行非佳。
    且其於假釋期間，仍不知警惕，其值此槍彈氾濫之際，未經
    許可持有具殺傷力之改造玩具手槍及子彈，雖未有其他實害
    行為，然對社會治安潛藏高度危險性。且其於犯罪後，否認
    非法持有槍枝、子彈之犯行，飾詞卸責，顯見犯後態度不佳
    。並衡酌其犯罪之動機、目的、手段，持有槍彈部分尚未造
    成危害等一切情狀，量處如主文第二項所示之刑，罰金部分
    並諭知易服勞役之折算標準。扣案之仿FN廠1910型半自動手
    槍製造之金屬玩具槍所改造手槍2枝（槍枝管制編號：00000
    00000、000000 0000號，含彈匣各1個）及具殺傷力之直徑
    7.8mm金屬彈頭之土造子彈5顆，均為違禁物，均應依刑法第
    38條第1項第1款規定宣告沒收。至扣案經試射之子彈3顆，
    業已失去子彈之構造及性能，及仿BERETTA廠92FN型半自動
    手槍製造之金屬玩具手槍1枝、玩具子彈1顆，子彈半成品23
    顆、玩具底火帽1批，均不具殺傷力，均非違禁物；犯罪事
    實欄一所示之工具乙批，與本案無關，爰均不另為沒收之諭
    知，附此敘明。
四、至檢察官起訴及上訴雖認被告乙○○有製造槍枝、子彈之犯
    行，係以其於警訊及偵查中之自白，及前述槍枝、子彈具有
    殺傷力，且有前述工具扣案為論據。惟按被告自白，不得作
    為有罪判決之唯一證據，仍應調查其他必要之證據，以查其
    是否與事實相符，刑事訴訟法第一百五十六條第二項定有明
    文。揆其立法目的不僅在於避免偵查機關為不當之取供，更
    係欲藉補強證據擔保自白之真實性。而所謂補強證據，則指
    除該自白本身外，其他足資以證明自白之犯罪事實確具有相
    當程度真實性之證據而言，須因補強證據與自白之相互利用
    ，而足使犯罪事實獲得確信者，始足當之（最高法院七十四
    年台覆字第一○號判例參照）。而查，被告於原審審理時，
    否認製造槍枝、子彈之犯行，辯稱：未改造槍彈，為警扣案
    之槍彈，即係原來之樣貌等語。原審依辯護人之請求，將扣
    案之前述槍枝、子彈、土造子彈半成品、工具乙批，送請法
    務部調查局、刑事警察局鑑定。法務部調查局鑑定之結果，
    認送鑑之工具乙批，均為一般鉗工工具或手工具，其中之鑽
    頭與小型電鑽配合使用，僅能粗鑽物件，並非車削製作槍枝
    管制編號000000 0000、00000000 00號槍枝之土造金屬槍管
    工具，亦非車削製造土造子彈及土造子彈半成品之工具。送
    鑑之土造子彈及土造子彈半成品之彈頭、分解式彈殼等分件
    ，認係經由精密機械生產及製造完成如該局所拆解之內容完
    整的子彈，始可供適合其發射之槍枝發射使用。送鑑證物其
    中仿比利時FNBR OWNING半自動手槍2枝所換裝之金屬槍管及
    彈頭、彈殼製作精細，其製作過程中基本會使用車床、銑床
    等較精密之機具，而本案所扣工具之小型電鑽、銼刀等手工
    具，多做細部修飾使用，無法車通槍管、製作彈頭、彈殼等
    精細成品。鑽頭為粗削刀具的一種，其工作品質及精確度均
    有一定的限制，一般而言適宜短程的鑽孔工作，長距離如槍
    管鑽削作業則需藉助較精密厚實的工作機具來完成，小型電
    鑽手工具不適用於鑽削製造扣案槍枝之槍管，此有法務部調
    查局94年11月23日11月23日調科參字第09400518430號鑑定
    通知書、95年1月25日調科參字第09500041370號函各1份在
    卷可佐。刑事警察局鑑定之結果，認上述物品，經檢視槍枝
    管制編號0000 000000、000000 0000號2枝改造槍枝之土造
    金屬槍管，其上均有平行一致之工具加工痕跡，及土造子彈
    之構造均有螺紋、螺牙等構造，研判本案扣押之工具，雖可
    在改造槍枝、子彈時援用，但僅依查扣之工具尚無法製成本
    案之土造槍管及土造子彈，此有刑事警察局95年3月1日刑鑑
    字第095001 0814號函在卷可考。是由上述鑑定結果，可知
    扣案之工具，尚不能製造或改造完成上述具有殺傷力之槍枝
    、及具有金屬構造且均有螺紋、螺牙等之子彈，由此足見被
    告乙○○有關製造槍枝、子彈之自白，非但警偵訊與其於法
    院審理中之供述不相一致，且與上開鑑定扣案之工具，尚不
    能製造或改造完成上述具有殺傷力之槍枝、及具有金屬構造
    且均有螺紋、螺牙等之子彈之事實不符，被告之自白既有嚴
    重瑕疵，即不能採信，本件欠缺補強證據，無法僅憑被告之
    唯一之自白作為此部分為有罪判決之基礎。此外，復查無其
    他證據，足資證明本件扣案具殺傷力之槍枝以及子彈，係被
    告所改造。是其涉犯製造槍枝、子彈之罪嫌，尚屬不能證明
    ，而檢察官既認為製造槍彈之行為與非法持有槍彈之行為，
    有吸收犯之實質上1罪關係，本院對製造槍彈部分，自不另
    為無罪之諭知，附此敘明。
五、又查被告行為後，修正公布之刑法，自95年7月1日施行，修
    正後之刑法關於想像競合犯之規定，比較新舊法之規定，修
    正後之規定並非較有利於被告，依刑法第2條第1項之規定，
    應適用行為時之法律，即適用修正前刑法第55條想像競合犯
    之規定，從一重之罪處斷。又按行為後法律有變更者，適用
    行為時之法律。但行為後之法律有利於行為人者，適用最有
    利於行為人之法律，刑法第2條第1項定有明文。本件被告犯
    罪時，刑法第42條第2項前段規定：「易服勞役以1元以上3
    元以下折算一日。」又被告行為時之易服勞役折算標準，業
    據修正前罰金罰鍰提高標準條例第2條前段規定，就其原定
    數額提高為100倍折算1日，則本件被告行為時之易服勞役折
    算標準，應以銀元300元折算1日，即新台幣900元折算1日。
    惟95年7月1日修正公布施行之刑法第42條第3項前段規定：
    「易服勞役以新台幣一仟元、二仟元或三仟元折算一日。」
    比較修正前後之易服勞役折算標準，以修正後之規定，較有
    利於被告，則應依刑法第2條第1項後段規定，適用修正後之
    刑法第42條第3項前段規定，定其如主文所示之易服勞役之
    折算標準。
六、本件被告經合法傳喚，無正當理由不到庭，爰依刑事訴訟法
    第三百七十一條之規定，不待其陳述，逕行判決。
據上論結，應依刑事訴訟法第三百六十九條第一項前段、第三百
六十四條、第二百九十九條第一項前段、第三百條、、第三百七
十一條、槍砲彈藥刀械管制條例第八條第四項、第十二條第四項
，刑法第十一條前段、第二條第一項前段及但書、修正前第五十
五條、修正後第四十二條第三項前段、第三十八條第一項第一款
，判決如主文。
本案經檢察官甲○○到庭執行職務。
中    華    民    國    95    年    10   月    3      日
            刑事第二庭  審判長法  官  李  璋  鵬
                              法  官  胡  森  田
                              法  官  蕭  錦  鍾
上列正本證明與原本無異。
如不服本判決應於收受送達後十日內向本院提出上訴書狀，其未
敘述上訴之理由者並得於提起上訴後十日內向本院補提理由書（
均須按他造當事人之人數附繕本）。
                              書記官  廖  次  芬
中    華    民    國    95    年    10  月    4       日
附錄論罪科刑之法條全文：
槍砲彈藥刀械管制條例第8條
未經許可，製造、販賣或運輸鋼筆槍、瓦斯槍、麻醉槍、獵槍、
空氣槍或第4條第 1項第1款所定其他可發射金屬或子彈具有殺傷
力之各式槍砲者，處無期徒刑或5年以上有期徒刑，併科新臺幣1
千萬元以下罰金。
未經許可 ，轉讓、出租或出借前項所列槍枝者，處5年以上有期
徒刑，併科新臺幣1千萬元以下罰金。
意圖供自己或他人犯罪之用，而犯前二項之罪者，處無期徒刑或
7年以上有期徒刑，併科新臺幣1千萬元以下罰金。
未經許可，持有、寄藏或意圖販賣而陳列第1項所列槍枝者，處3
 年以上10年以下有期徒刑，併科新臺幣700萬元以下罰金。
槍砲彈藥刀械管制條例第12條
未經許可，製造、販賣或運輸子彈者，處 1 年以上 7 年以下有
期徒刑，併科新台幣 500 萬元以下罰金。
未經許可，轉讓、出租或出借子彈者，處 6 月以上 5 年以下有
期徒刑，併科新台幣 300 萬元以下罰金。
意圖供自己或他人犯罪之用 ，而犯前二項之罪者，處3年以上10
年以下有期徒刑，併科新台幣700萬元以下罰金。
未經許可，持有、寄藏或意圖販賣而陳列子彈者 ，處5年以下有
期徒刑，併科新台幣300萬元以下罰金。
                                                      Ａ


司法院資訊處製作；財團法人民間司法改革基金會備份。
